臺灣臺北地方法院刑事判決　　　　　九十四年度交訴緝字第二號
公　訴　人　臺灣臺北地方法院檢察署檢察官
被　　　告　甲○○
上列被告因頂替案件，經檢察官提起公訴（九十三年度偵字第一
四六四七號），被告於準備程序中就被訴事實為有罪之陳述，經
告以簡式審判之旨，並聽取當事人之意見後，經本院合議庭裁定
以簡式審判程序審理，本院判決如下：
    主  文
甲○○意圖使犯人隱避而頂替，累犯，處有期徒刑伍月，如易科
罰金，以佰元折算壹日。
    事  實
一、甲○○前於民國八十二年間因違反肅清煙毒條例案件，經臺
    灣花蓮地方法院判處販賣毒品有期徒刑八年，施用毒品有期
    徒刑三年四月，應執行有期徒刑十年，於八十五年九月四日
    因縮短刑期假釋出監，刑期至九十二年一月九日縮刑期滿未
    經撤銷假釋，其未執行之刑，以已執行論，仍不知悔改。緣
    高文信（業經本院於九十四年四月十八日以九十三年度交訴
    字第八八號判決連續施用第一級毒品，處有期徒刑十月；連
    續施用第二級毒品，處有期徒刑五月；服用毒品不能安全駕
    駛動力交通工具而駕駛，處有期徒刑六月；因過失致人於死
    ，處有期徒刑一年六月；駕駛動力交通工具肇事，致人死亡
    而逃逸，處有期徒刑二年四月，應執行有期徒刑五年二月）
    於九十三年八月十四日下午七、八時許及九十三年八月十五
    日下午四、五時許，在臺北市○○區○○街二十四之五號住
    處，分別施用安非他命及海洛因後，已達不能安全駕駛動力
    交通工具之程度，猶於九十三年八月十六日上午六時二十分
    前之某時許，自家中駕駛車牌號碼ＤＭ—九九六六號自用小
    客車出門，於同日上午六時二十分許（起訴書誤繕為上午六
    時三十分許），沿臺北縣新店市○○路北往南方向行經臺北
    縣新店市○○路七十六號前，已因施用毒品致生注意力不集
    中、判斷力變差、反應速度變慢等毒性症狀，而疏未注意，
    貿然以每小時時速八十至一百公里之速度超速行駛，因速度
    過快失控跨越路中間之分向限制線，左前輪輾壓中心分向線
    之反光鈕而爆胎，而駛入對向車道，適有行人陳美枝行走於
    該處欲橫越馬路，當場遭高文信駕駛之上開自用小客車撞擊
    後飛起摔落地面，高文信於肇事後非惟未下車對陳美枝採取
    必要之救護措施，並報警處理，反為規避刑責，旋另基於肇
    事逃逸之故意，逕自駕駛前開自用小客車逃離事故現場，陳
    美枝因胸腹部併下肢鈍挫傷及出血性休克，於同日上午六時
    四十五分許送往財團法人天主教耕莘醫院急救前即已死亡。
    高文信恐其駕車肇事並逃逸之犯行遭發覺，遂委由姓名年籍
    不詳綽號「ＥＴ」之成年男子覓人頂替，「ＥＴ」透過朋友
    之介紹覓得甲○○，旋即陪同高文信至甲○○家中，高文信
    便以新臺幣（下同）十萬元之代價唆使友人甲○○為其頂罪
    ，甲○○因受利誘所動，明知高文信係前開車禍之肇事者，
    乃意圖使高文信隱避，於九十三年八月十六日上午十一時許
    ，在高文信等人之偕同下，前往臺北縣警察局新店分局江陵
    派出所（下稱江陵派出所）投案，向蔣芳洲警員謊稱係自己
    駕車肇事並逃逸，而冒認自己為犯人，出面頂替，嗣在外找
    尋上開車禍肇事車輛之江陵派出所陳易利警員接獲同事通知
    後返回派出所，見自稱肇事者之甲○○係中年人，與該車禍
    目擊者稱肇事者為年輕人不符，察覺有異，加以盤問後，始
    查知上情。
二、案經臺北縣警察局新店分局報請臺灣臺北地方法院檢察署檢
    察官偵查起訴。嗣經本院合議庭裁定由受命法官獨任進行簡
    式審判程序。
    理  由
一、上揭事實，業據被告甲○○於本院準備程序及審理時坦承不
    諱（見本院九十四年度交訴緝字第二號刑事卷第二十九頁反
    面、第三十六頁），且：
  (一)核與同案被告高文信於偵查中及於九十三年八月十七日本院
    就檢察官聲請羈押訊問時供稱：當時我叫甲○○去投案，頂
    替我車禍肇事犯行，我答應給甲○○十萬元等語（見臺灣臺
    北地方法院檢察署九十三年度相字第五○八號相驗卷第八十
    六頁、九十三年度偵字第一四六四七號偵查卷第一四○頁、
    本院九十三年度聲羈字第三○○號刑事卷第六頁）；證人即
    江陵派出所警員蔣芳洲於偵查中結證稱：當日我在派出所內
    著員警制服任備勤，約有三、四位前來派出所，他們說其中
    一位在臺北縣新店市○○路開車撞到人，要來派出所投案，
    當時是高文信父子表示是他們把車子借給甲○○開，結果甲
    ○○發生車禍，所以他們把甲○○帶來派出所投案，當時我
    們有問甲○○車子是不是你開的，是不是在建國路那裡撞到
    人，甲○○有點頭，表示承認，後來是我們同仁發現甲○○
    是頂替車禍事故肇事者，不是甲○○自己講的等語（見同上
    偵查卷第一四一頁至第一四二頁）；證人即江陵派出所警員
    陳易利於偵查中及本院九十三年度交訴字第八八號刑事案件
    審理時結證稱：當天早上因有民眾目擊一件車禍肇事者之車
    號，所以我與主管都在外面找尋肇事車輛，約十一時左右，
    派出所同事打電話來說，該車禍之肇事者已到派出所投案，
    我們就趕回派出所，我見到甲○○，就問甲○○說該車禍是
    否是你肇事，甲○○說是的，我就搭他肩，再問甲○○：目
    擊者看到的是個年輕人，不是你，甲○○就支支吾吾，又勉
    強說車子是他開的，後來在我盤問下，甲○○才向我坦承車
    子不是他開的，是高文信開的，因為他與高文信談好條件，
    高文信要他將這個肇事頂下來，高文信要給他十萬元等語相
    符（見同上偵查卷第一三八頁、本院九十三年度交訴字第八
    八號刑事卷第一三八頁至第一三九頁）。目擊證人黃永清於
    偵查中亦證述：當時車禍發生時，司機有探頭出來看一下，
    司機是年輕人，與高文信之年紀差不多等語明確（見同上偵
    查卷第一一八頁至第一一九頁）。
  (二)並有道路交通事故現場圖、道路交通事故調查報告表(一)、道
    路交通事故調查報告表(二)、臺北縣政府警察局新店分局道路
    交通事故補充資料表、疑似道路交通事故肇事逃逸追查表、
    道路交通事故初步分析研判表、臺北縣政府警察局舉發違反
    道路交通管理事件通知單、採證相片、道路交通事故照片、
    耕莘醫院生化檢驗報告在卷可按（見同上偵查卷第三十一頁
    至第三十五頁、第三十八頁、第四十頁、第四十一頁至第七
    十二頁、第一○○頁）。
  (三)又被害人陳美枝因胸腹部併下肢鈍挫傷及出血性休克，於九
    十三年八月十六日上午六時四十五分許送往耕莘醫院急救前
    即已死亡，有耕莘醫院急診護理評估記錄、急診護理記錄單
    (一)、護理記錄單、急診病歷記錄表、急診醫囑單、九十四年
    二月十五日耕醫病歷字第○九四○○二○○六○號函檢附之
    病歷摘錄單在卷足憑（見同上相驗卷第九十一頁至第九十四
    頁、本院九十三年度交訴字第八八號刑事卷第一二四之一頁
    至第一二四之二頁），復經臺灣臺北地方法院檢察署檢察官
    督同檢驗員相驗屬實，製有相驗筆錄、驗斷書、相驗屍體證
    明書在卷可考（見同上相驗卷第九十頁、第九十五頁至第九
    十九頁、第八十九頁）。
  (四)綜上，足證被告任意性自白，核與事實相符，堪以採信。本
    案事證明確，被告犯行堪以認定，應依法論科。
二、按刑法第一百六十四條第一項之藏匿犯人或使之隱避罪，所
    謂「藏匿犯人」係指藏匿已經犯罪之人而言；又此之所謂「
    犯人」不問所犯之罪已否發覺或起訴或判處罪刑，均屬之，
    最高法院三十三年上字第一六七九號判例、八十七年度臺上
    字第七五七號判決意旨可資參照。核被告所為，係犯刑法第
    一百六十四條第二項之意圖使犯人隱避而頂替罪。次按犯人
    自行隱避，在刑法上既非處罰行為，則教唆他人頂替自己以
    便隱避，當然亦在不罰之列。被告意圖自己隱避而僱使他人
    頂替，固不應以教唆犯論。即受託幫助被告覓人頂替入獄，
    亦屬不能以從犯論處；又犯罪人教唆他人藏匿自己或使他人
    頂替不成立刑法第一百六十四條之教唆罪（最高法院二十四
    年上字四九七四號判例、四十七年臺非字第五○號判決參照
    ）。同案被告高文信意圖自己隱避而僱使被告頂替，係屬刑
    事不罰之行為，又「ＥＴ」等人受同案被告高文信之託幫助
    覓得被告甲○○頂替，揆諸前開說明，亦屬不能以從犯論處
    ，公訴意旨認被告甲○○與同案被告高文信、「ＥＴ」等人
    應論以共同正犯，容有誤會，附此敘明。被告前於八十二年
    間因違反肅清煙毒條例案件，經臺灣花蓮地方法院判處販賣
    毒品有期徒刑八年，施用毒品有期徒刑三年四月，應執行有
    期徒刑十年，於八十五年九月四日因縮短刑期假釋出監，刑
    期至九十二年一月九日縮刑期滿未經撤銷假釋，其未執行之
    刑，以已執行論，有臺灣高等法院被告前案紀錄表附卷足憑
    ，其於刑之執行完畢後五年之內再犯有期徒刑以上之本罪，
    為累犯，應依刑法第四十七條之規定加重其刑。爰審酌被告
    犯罪之動機、目的係為獲取報酬，其頂替行為影響國家司法
    偵查工作之進行，且初於本院審理時未坦承犯行，逃匿數月
    ，經通緝到案始坦認，犯後態度難認良好，及其生活狀況、
    品行、智識程度等一切情狀，認公訴人具體求處有期徒刑七
    月，略嫌過重而量處如主文所示之刑，並諭知易科罰金之折
    算標準，以示懲儆。
據上論斷，應依刑事訴訟法第二百七十三條第一項、第二百九十
九條第一項前段，刑法第一百六十四條第二項、第四十七條、第
四十一條第一項前段，罰金罰鍰提高標準條例第一條前段、第二
條，判決如主文。
本案經檢察官王鑫健到庭執行職務
中    華    民    國  九十四  年    十    月  二十一  日
                          臺灣臺北地方法院交通法庭
                              法      官  孫萍萍
以上正本證明與原本無異。
如不服本判決，應於判決送達後十日內，向本院提出上訴狀。
                              書  記  官  張汝琪
中    華    民    國  九十四  年    十    月  二十一  日
附錄本案論罪科刑法條全文：
刑法第一百六十四條
藏匿犯人或依法逮捕、拘禁之脫逃人或使之隱避者，處二年以下
有期徒刑、拘役或五百元以下罰金。
意圖犯前項之罪而頂替者亦同。
